臺灣臺北地方法院刑事判決　　　　　　　　　　　　九十三年度交簡上字第一二號
　　上　訴　人　臺灣臺北地方法院檢察署檢察官
　　被　　　告　甲○○
右列上訴人因被告業務過失傷害案件，不服本院臺北簡易庭九十三年度北交簡字第三
三號，中華民國九十三年一月二日第一審刑事簡易判決（檢察官聲請簡易判決處刑書
案號：臺灣臺北地方法院檢察署九十二年度偵字第二二四三四號），提起上訴，本院
管轄之第二審合議庭判決如左：
    主  文
原判決撤銷。
甲○○從事業務之人，因業務上之過失傷害人，處有期徒刑月，如易科罰金以佰
元折算壹日。緩刑貳年。
    事  實
一、甲○○係營業小客車（即計程車）司機，平日以駕駛營業小客車載運不特定人為
    業，為從事駕駛業務之人。其於民國九十二年五月七日十一時許，駕駛車牌號碼
    四九○—ＬＷ號營業小客車搭載乘客，由台北市華翠大橋下橋後沿艋舺大道第三
    車道由南往北方向行駛，行經該路段與雙園街之交岔路口附近時，因其車所搭載
    乘客欲靠路邊停車下客，即向右駛靠擬由第三車道變換至外側車道之際，本應注
    意汽車在雙向四車道之道路行駛時，變換車道，應讓直行車先行，並注意安全距
    離，而依當時情形為天候晴，有日間自然光線，道路狀況為乾燥、無缺陷、無障
    礙物且視距良好，並無不能注意之情事，詎甲○○竟疏未注意及此，貿然向右駛
    靠並擬變換至外側車道，適有劉人豪騎乘車牌號碼ＢＤＤ—七○一號重型機車附
    載其母乙○○，沿同路同向第四車道行駛至該處，見狀閃煞不及，劉人豪所乘機
    車前車頭遂撞及甲○○所駕駛前開營業小客車右前車門處，劉人豪、乙○○因而
    均人車倒地，劉人豪受有左手臂撕裂傷一公分及一點五公分（此業務過失傷害部
    分未據告訴），乙○○則受有左上第一大臼齒、左下第二小臼齒、左下第一大臼
    齒、左下側門牙撞斷、左下犬齒撞搖且神經壞死、左側下顎骨骨折、下顎撕裂傷
    、左腕骨折、左踝扭傷及全身多處擦傷之傷害。
二、甲○○於肇事後經人報警處理，於臺北市政府警察局萬華分局交通分隊警員廣武
    漢前往現場及劉人豪、乙○○就醫之國立台灣大學醫學院附設醫院處理時，在其
    上開犯行未為任何有偵查犯罪職權之公務員知悉前，不逃避接受裁判而當場向警
    員自首，承認其為肇事人，始知上情。
三、案經甲○○自首及乙○○訴由臺灣臺北地方法院檢察署檢察官偵查後聲請簡易判
    決處刑。
    理  由
一、右揭犯罪事實，業據被告甲○○於事發當日即九十二年五月七日之交通事故談話
    記錄表、九十二年十一月二十一日檢察事務官偵訊、本院九十三年二月二十日調
    查程序及同年三月二十六日審理時均坦承不諱（參見九十二年度偵字第二二四三
    四號偵查卷宗第十九頁、第三十三至三十五頁、本院卷宗所附準備程序筆錄及審
    判筆錄），核與劉人豪、告訴人乙○○分別於前揭期日之交通事故談話記錄表及
    檢察事務官偵訊時所指述情節大致相符，且上述車禍發生經過之客觀事實，復有
    臺北市政府警察局萬華分局交通分隊所製作記載本件車禍發生情形之道路交通事
    故現場圖、道路交通事故調查報告表(一)及(二)、道路交通事故補充資料表、交通事
    故談話記錄表、自首調查表、現場及車損採證照片共十幀等件附卷可稽（參見同
    前偵查卷宗第十六至二十八頁），再告訴人因本件車禍受有前述如事實欄第一項
    所載之傷害，業據其提出國立台灣大學醫學院附設醫院及江方翠林牙醫院診斷證
    明書影本各一紙在卷足憑（參見同前偵查卷宗第七、九頁）。
二、本件車禍發生經過，據被告前揭交通事故談話記錄表自承：「肇事前，我車沿華
    翠大橋由南往北直行下橋後行駛艋舺大道第三線車道直行至雙園街口，當時我車
    上載有乘客，乘客要求在該路口下車，所以當我車駛入路口後即減速暫停於路口
    內欲向右靠路邊停車下客，正當我車暫停，我向右後方觀察有無來車時，正好有
    部ＢＤＤ—七○一重機沿我車同向行駛第四線車道直行而來，因當時對方車速很
    快，以致我不及閃避，右照後鏡及右前車門被該車之左前車頭撞及而肇事。」另
    於九十二年十一月二十一日檢察事務官偵查時亦自承：「當時由板橋往臺北沿華
    翠大橋行駛，行經艋舺大道及雙園街口時乘客下車，我就打燈號往邊靠，就跟Ｂ
    ＤＤ—七○一撞擊，右前車門及照後鏡斷裂。」等語，此與劉人豪於前揭交通事
    故談話記錄表及檢察事務官偵訊均陳稱：其騎乘機車沿艋舺大道由南向北方向第
    四車道直行，行駛至該路段與雙園街之交岔路口前，被告車輛突然右轉，伊見狀
    立即剎車但已來不及，故所騎乘機車之左前車身與被告車輛之右前車頭發生擦撞
    而肇事等情大致相符，再參以卷附道路交通補充資料表記載，被告所駕駛營業小
    客車有右照後鏡斷裂、右前車門凹擦痕，劉人豪所騎乘機車之前車頭燈罩破裂、
    左前車頭擦痕及左側車身刮擦痕等車損情形，足徵被告所駕駛車輛沿艋舺大道由
    南往北方向第三車道行駛至肇事路口欲變換車道向右偏駛時，該車之右前車門處
    為沿同路同向第四車道直行，由劉人豪所騎乘重型機車前車頭撞及之情事。
三、按汽車在雙向四車道行駛時，應依左列規定：(六)變換車道時，應讓直行車先行，
    並注意安全距離；又汽車在超過四車道之道路、調撥車道或雙向車道不對稱之道
    路，除依第一項各款規定行駛外，並應依道路交通標誌、標線、號誌之指示行駛
    ，道路交通安全規則第九十八條第一項第六款、第三項分別定有明文。觀諸卷附
    道路交通事故現場圖及現場照片所示，本件肇事路段艋舺大道由南往北方向為單
    向五車道之道路，且徵之道路交通事故調查報告表各欄項目明細內容，足見當時
    天候晴，有日間自然光線，路面狀況無障礙、無缺陷及視距良好，依被告當時行
    駛之路線，應無不能注意之情事，被告駕駛營業小客車載運乘客，沿單向五車道
    之艋舺大道第三車道由南向北方向行駛，行經該路段與雙園街之交岔路口附近時
    欲停靠路邊下客，貿然向右駛靠擬由第三車道變換至外側車道之際，疏未注意讓
    沿同路同向其他車道上直行之車輛先行並保持安全距離，以致劉人豪騎乘前開車
    牌號碼之重型機車後載告訴人，沿同路同向第四車道行駛至該路段與雙園街之交
    岔路口內，見狀閃煞不及發生撞及而肇事，被告有變換車道時未讓直行車先行並
    注意安全距離之過失甚明，又該路段由南往北方向車道在肇事交岔路口前，第一
    車道至第四車道路面上均劃設有直線箭頭之標線，用以指示直行，而在第五車道
    即最外側車道路面則有直線與弧形合併之分岔箭頭，表示指示直行與轉彎，是依
    前揭路面上指示方向專用車道的設置，被告所駕駛營業小客車也應循序前進並於
    進入交岔路口後遵照所指方向直行行駛，詎被告未注意遵守上開規定，於其所行
    駛車道有直行箭頭之標線而逕行向右偏駛，致與依標線指示直行之劉人豪所騎乘
    機車發生碰撞，告訴人因而失控倒地，被告就本件車禍應負過失責任，且其過失
    行為與告訴人之傷害間，有相當因果關係。
四、綜上所述，是依前揭道路交通事故現場圖、道路交通事故調查報告表(一)及(二)、道
    路交通事故補充資料表、交通事故談話記錄表、自首調查表、現場及車損採證照
    片，再告訴人因本件車禍受有如事實欄第一項所載之傷害，有國立台灣大學醫學
    院附設醫院及江方翠林牙醫院診斷證明書影本各一紙等補強證據，已足資擔保被
    告於檢察官偵查及於本院審理中所為上開任意性自白具有相當程度之真實性，而
    使本院確信被告前述自白之犯罪事實屬實。從而，本件事證明確，被告犯行堪以
    認定。
五、被告為營業小客車司機，平日以駕駛營業小客車載運不特定人為業，係從事駕駛
    業務之人，核被告所為，係犯刑法第二百八十四條第二項前段之業務過失傷害罪
    。被告於肇事後經人報警處理，並於警員前往現場劉人豪及告訴人就醫之國立台
    灣大學醫學院附設醫院處理時，不逃避接受裁判而當場向警員自首、承認為肇事
    人而願接受裁判，此經被告供陳在卷，核與臺北市政府警察局萬華分局交通分隊
    警員廣武漢依職權所填具之道路交通事故談話紀錄表及自首調查表所載一致，且
    為告訴人所不爭，則被告對於有權偵查犯罪之機關尚不知犯罪事實及犯罪人之前
    自首而願接受裁判，應依刑法第六十二條前段之規定減輕其刑。原審對被告論罪
    科刑，固非無見，但原審所認被告之犯罪事實，係以被告未遵守汽車行駛於四車
    道以上道路欲右轉彎時，應距交岔路口三十公尺前換入外側車道或右轉車道，且
    疏未注意該肇事路口設置內側第一、二、三車道禁止左、右轉之標誌，即貿然於
    第三車道直接右轉等情，此業已載明於檢察官聲請簡易判決處刑書之犯罪事實欄
    ，然被告當時駕車在超過四車道之道路行駛，因欲停靠路邊讓所搭載乘客下車，
    而由第三車道欲變換車道至路邊停靠時，未讓劉人豪所騎乘附載告訴人之機車先
    行，而非在肇事地點之交岔路口欲右轉彎，已如前述，原審不查，逕以檢察官聲
    請簡易判決處刑書所載之犯罪事實為被告欲右轉彎之行車動向，並誤引道路交通
    安全規則之規定，顯有未洽，自應由本院將原審判決予以撤銷改判，以期適法，
    檢察官徒依告訴人請求，略以：告訴人因本件事故致受有左上第一大臼齒、左下
    第二小臼齒、左下第一大臼齒、左下側門牙撞斷、左下犬齒撞搖且神經壞死、左
    側下顎骨骨折、下顎撕裂傷、左腕骨折、左踝扭傷及全身多處擦傷之傷害，而被
    告係職業駕駛，其未遵守交通規則，過失情節重大，因認原判決量刑過輕，請求
    撤銷原判決等語，提起本件上訴，難認有理由，但原判決既有可議，自應由本院
    予以撤銷改判。爰審酌被告就本件車禍應負之過失責任，造成告訴人因此受有前
    述骨折之傷害，以及雙方業於九十三年三月二十六日達成和解（參見本院審判筆
    錄）等一切情狀，量處如主文所示之刑，又被告前未曾受有期徒刑以上刑之宣告
    ，有台灣高等法院被告全國前案紀錄表一份在卷可徵，經此教訓後，當能知所警
    惕，應無再犯之虞，本院認所宣告之刑以暫不執行為適當，爰併予諭知緩刑二年
    ，用啟自新。
六、據上論斷，應依刑事訴訟法第四百五十五條之一第一項、第三項、第三百六十九
    條第一項前段、第三百六十四條、第二百九十九條第一項前段，刑法第二百八十
    四條第二項前段、第四十一條第一項前段、第六十二條前段、第七十四條第一款
    ，罰金罰鍰提高標準條例第一條前段、第二條，判決如主文。
本案經檢察官張熙懷到庭執行職務
中　　　華　　　民　　　國　　九十三　　年　　　四　　　月　　二十六　　日
                               臺灣臺北地方法院交通法庭
                                   審判長法  官  洪文慧
                                         法  官  陳婷玉
                                         法  官  鄧德倩
右正本證明與原本無異。
本判決不得上訴。
                                         書記官  石幸代
中　　　華　　　民　　　國　　九十三　　年　　　四　　　月　　二十六　　日
附錄本案論罪科刑法條全文：
中華民國刑法第二百八十四條
(過失傷害罪)
因過失傷害人者，處六月以下有期徒刑、拘役或五百元以下罰金，致重傷者，處一年
以下有期徒刑、拘役或五百元以下罰金。
從事業務之人，因業務上之過失傷害人者，處一年以下有期徒刑、拘役或一千元以下
罰金，致重傷者，處三年以下有期徒刑、拘役或二千元以下罰金。
